最高法院刑事判決　　　　　　　一○○年度台非字第三九○號
上　訴　人　最高法院檢察署檢察總長
被　　　告　張聖明
上列上訴人因被告違反毒品危害防制條例等罪案件，對於台灣新
竹地方法院中華民國九十五年十二月八日第一審確定判決（九十
五年度訴字第八二九號，起訴案號：台灣新竹地方法院檢察署九
十五年度毒偵字第一六七一號），認為部分違背法令，提起非常
上訴，本院判決如下：
    主  文
上訴駁回。
    理  由
非常上訴理由稱：「按裁判確定後，發覺為累犯者，依前條之規
定更定其刑，刑法第四十八條前段定有明文。次按科刑之判決書
，其宣示之主文，與所載之事實及理由之說明，均必須互相適合
，否則即屬理由矛盾；而判決所載之理由矛盾，倘致應適用之法
則未予適用，已使判決本身發生違誤，當然為判決違背法令，非
僅屬訴訟程序違背法令。本件原判決（刑事宣示判決筆錄）於事
實欄內記載『被告張聖明前有竊盜、違反麻醉藥品管理條例、藥
事法、賭博、肅清煙毒條例、偽造文書、毒品危害防制條例等前
科，最近一次則因妨害公務、贓物、毀損、偽造文書等案件，經
本院以九十一年度易字第一六八號判決分別判處有期徒刑一年、
五月、三月及六月，應執行有期徒刑二年確定；及其因施用第一
級毒品、連續施用第二級毒品案件，經本院以九十一年度訴字第
一一三號判決分別判處有期徒刑九月、六月，應執行有期徒刑一
年二月確定；上開案件，嗣經本院以九十一年度聲字第九九六號
裁定定應執行有期徒刑三年二月，並接續執行後，於民國九十四
年二月五日縮短刑期假釋出監，並付保護管束，甫於同年十一月
七日保護管束期滿，未經撤銷假釋，視為執行完畢。詎仍未戒除
毒癮，於前開強制戒治執行完畢釋放後五年內，復分別基於施用
第一級毒品海洛因及第二級毒品安非他命之犯意，於九十五年七
月九日二十三時許，在其位於新竹市○○○○路四號一樓之住處
內，以將海洛因捲入香菸內吸食及以火燒烤吸食安非他命之煙霧
等方式，分別非法施用第一級毒品海洛因及第二級毒品安非他命
各一次，嗣於同年月十日十六時十分許，為警在上址查獲』等情
，有該刑事宣示判決筆錄附卷可稽。則依上開刑事宣示判決筆錄
之記載，原審於裁判時顯已知悉且載明被告為累犯之事實，核與
上開裁判確定後，發覺為累犯者，始可更定其刑之規定不符，已
難依刑法第四十八條前段之規定，以裁定更定其刑可資救濟。再
既於刑事宣示判決筆錄事實欄確認被告為累犯之事實，然於主文
欄竟無累犯之宣示，此一判決理由之矛盾，已致應適用之法則未
予適用之違誤，皆屬判決違背法令（最高法院八十七年度台非字
第二七四號判決參照）。案經確定，爰依刑事訴訟法第四百四十
一條、第四百四十三條提起非常上訴，以資糾正」等語。
本院按：非常上訴，乃對於審判違背法令之確定判決所設之非常
救濟程序，以統一法令之適用為主要目的。必原判決不利於被告
，經另行判決；或撤銷後由原審法院更為審判者，其效力始及於
被告。此與通常上訴程序旨在糾正錯誤之違法判決，使臻合法妥
適，其目的係針對個案為救濟者不同。兩者之間，應有明確之區
隔。刑事訴訟法第四百四十一條對於非常上訴係採便宜主義，規
定「得」提起，非「應」提起。故是否提起，自應依據非常上訴
制度之本旨，衡酌人權之保障、判決違法之情形及訴訟制度之功
能等因素，而為正當合理之考量。除與統一適用法令有關；或該
判決不利於被告，非予救濟，不足以保障人權者外，倘原判決尚
非不利於被告，且不涉及統一適用法令，即無提起非常上訴之必
要性。亦即，縱有在通常程序得上訴於第三審之判決違背法令情
形，並非均得提起非常上訴。所謂與統一適用法令有關，係指涉
及法律見解具有原則上之重要性者而言。詳言之，即所涉及之法
律問題意義重大而有加以闡釋之必要，或對法之續造有重要意義
者，始克相當。倘該違背法令情形，尚非不利於被告，且業經本
院著有判例、判決或作成決議、決定予以糾正在案，實務上並無
爭議者，對於法律見解並無原則上之重要性或爭議，即不屬與統
一適用法令有關之範圍，殊無反覆提起非常上訴之必要性。檢察
總長如予提起，本院自可不予准許。次按「受徒刑之執行完畢，
或一部之執行而赦免後，五年以內故意再犯有期徒刑以上之罪者
，為累犯，加重本刑至二分之一」；「裁判確定後，發覺為累犯
者，依前條之規定更定其刑。但刑之執行完畢或赦免後發覺者，
不在此限」，刑法第四十七條第一項、第四十八條定有明文。本
件原確定判決認定被告分別基於施用第一級毒品海洛因及第二級
毒品安非他命之犯意，於九十五年七月九日二十三時許施用第一
級毒品、第二級毒品，因而分別論處罪刑。惟被告前有竊盜、違
反麻醉藥品管理條例、藥事法、賭博、肅清煙毒條例、偽造文書
、毒品危害防制條例等前科，復因妨害公務、贓物、毀損、偽造
文書等案件及施用第一級毒品、連續施用第二級毒品案件，經原
法院以九十一年度聲字第九九六號裁定定應執行有期徒刑三年二
月，並接續執行後，於九十四年二月五日縮短刑期假釋出監，並
付保護管束，甫於同年十一月七日保護管束期滿，未經撤銷假釋
，視為執行完畢，有台灣新竹地方法院被告前案紀錄表資料可稽
，然原確定判決就此疏未注意，致漏未依刑法第四十七條規定論
以累犯，顯然於法有違。案經確定，非常上訴意旨執以指摘，雖
非無據，但衡酌原判決結果尚非不利於被告，且於法律見解之統
一，欠缺原則上之重要性，客觀上難認有給予非常救濟之必要性
，自應認本件非常上訴為無理由，予以駁回。
據上論結，應依刑事訴訟法第四百四十六條，判決如主文。
中    華    民    國  一○○  年   十二   月  二十九  日
                      最高法院刑事第十一庭
                          審判長法官  黃  正  興  
                                法官  許  錦  印  
                                法官  林  瑞  斌  
                                法官  陳  春  秋  
                                法官  謝  靜  恒  
本件正本證明與原本無異
                                      書  記  官  
中    華    民    國  一○一  年   一     月    二    日 
                                                      V